臺灣臺北地方法院刑事判決　　　　　　 96年度交易字第239號
公　訴　人　臺灣臺北地方法院檢察署檢察官
被　　　告　丙○○
上列被告因過失傷害案件，經檢察官提起公訴（96年度偵字第
3256號），本院判決如下：
    主  文
丙○○因過失傷害人，處有期徒刑肆月，如易科罰金，以新臺幣
壹仟元折算壹日，減為有期徒刑貳月，如易科罰金，以新臺幣壹
仟元折算壹日。
    事  實
一、丙○○於民國95年10月14日上午11時10分許，依規定騎乘車
    牌號碼CQG-509號重型機車，沿臺北市○○○路○段由東往西
    方向之快車道行駛，行經該路143號前時，原應注意車前狀
    況，隨時採取必要之安全措施，且應注意行車速度，依速限
    標誌或標線之規定，無速限標誌或標線者，行車時速不得超
    過50公里，而以當時之狀況為天候晴、日間自然光線、路面
    乾燥、無缺陷、無障礙物、視距良好，並無不能注意之情事
    ，丙○○竟疏未注意及此，貿然以逾越50公里之時速超速行
    駛，適有行人乙○○欲自該143號路旁橫越至對面，亦疏未
    注意行人在設有行人穿越道路段穿越道路，必須經由行人穿
    越道穿越，不得在其100公尺範圍內穿越道路，亦貿然自該
    處快步走出橫越馬路，丙○○因疏未注車前狀況，且超速行
    駛，以致看見乙○○行進動向時閃煞不及，而與之發生碰撞
    ，乙○○因此受有股骨幹骨折、左側脛腓骨粉碎性骨折、左
    側遠端鎖骨骨折、左側胸壁挫傷、頭部外傷合併撕裂傷等傷
    害。本件肇事後，經目擊之路人甲○○報案，惟未表明肇事
    人，丙○○則在員警前往現場處理時在場，當場向員警承認
    為肇事人，不逃避接受裁判而自首。
二、案經被害人乙○○訴由臺灣臺北地方法院檢察署檢察官偵查
    後起訴。
    理  由
壹、程序部分：
    一被告丙○○就下列公訴人所舉之臺北市車輛行車事故鑑定
      委員會鑑定意見書，否認其證據能力。查該鑑定意見書本
      質上雖係鑑定人員於審判外之書面陳述，然此係臺北市車
      輛行車事故鑑定委員會於本件偵查時，受偵查檢察官之囑
      託而所為之鑑定書面報告，是屬刑事訴訴法第159條第1項
      「被告以外之人於審判外之言詞或書面陳述，除法律有規
      定者外，不得作為證據。」，所稱「法律有規定者」之例
      外情形，此因「鑑定之經過及其結果，應命鑑定人以言詞
      或『書面』報告」，同法第206條第1項亦規定甚明，是鑑
      定人以書面為鑑定報告提出於法院，依刑事訴訟法第159
      條第1項立法理由及同法第206條第1項規定，即具有證據
      能力。至於被告抗辯該鑑定報告所根據之事實並不正確云
      云，此係該報告證明力之問題，而與證據能力無涉。
    二其餘本院認定事實所引用之下列卷內卷證資料（包含人證
      與文書證據、物證等證據），並無證據證明係公務員違背
      法定程序所取得，且被告於審判期日對本院提示之該卷證
      ，就證據能力均未表示爭執，又卷內之文書證據，亦無刑
      事訴訟法第159條之4之顯有不可信之情況與不得作為證據
      之情形。是依刑事訴訟法第159條至159條之5之規定，其
      餘所引用之卷證所有證據（包含人證與文書證據、物證等
      證據），均有證據能力。
貳、實體部分：
    一訊據被告矢口否認前揭騎乘機車有過失，辯稱：本件是告
      訴人乙○○突然從路邊併排停車處跑出來，伊才來不及閃
      避云云。然查：
      (一)被告於前揭時、地騎乘機車與告訴人發生碰撞而肇事，
        告訴人因此受有前揭傷害等情，業據被告於本院審理時
        坦承在卷，且分經告訴人以證人身分、及目擊證人甲○○於本院審理時證述屬實（見本院96年7月3日審判筆錄
        ），並有警製道路交通事故現場圖、談話紀錄表、調查
        報告表(一)(二)及現場照片、告訴人所提國軍松山總醫院附
        設民眾診療服務處診斷證明書等（見95年度發查字第
        3687號卷第8至25頁）附卷可稽。
      (二)依證人甲○○於本院審理時所述：當時告訴人是要過馬
        路到對面，被告是騎機車，被告煞車滑倒，就撞倒告訴
        人…是滑行後撞上去，被告本來在中間車道，就滑到快
        車道去了…告訴人是用快步走過去的等語。又經本院勘
        驗肇事現場監視器所攝錄之光碟內容：本件係告訴人自
        人行道往馬路方向前進，當時路邊有停車，有一車併排
        停車，路面上並無車輛行進，告訴人即穿過路旁停車之
        車輛，往馬路對面方向前進，告訴人以跑步姿勢向對面
        前進，行至中間車道時，被告所駕機車與之尚有一段距
        離，此時除被告外，路面尚無其他任何行進車輛，其後
        被告有將車頭往左方偏移閃避之動作，此時路面上在被
        告機車後方才有其他車輛跟上，其後被告機車翻倒於地
        ，告訴人亦倒在機車前方，被告機車繼續向前滑行；以
        上各情，有本院96年5月30日勘驗筆錄及所翻拍之光碟
        照片（均附於本院卷）附卷可稽。可知本件應係告訴人
        欲自該處路旁橫越馬路至對面，而被告所駕機車在發現
        後煞避不及，與之發生碰撞而肇事。
      (三)按行車速度，依速限標誌或標線之規定，無速限標誌或
        標線者，行車時速不得超過50公里；又汽（機）車行駛
        時，駕駛人應注意車前狀況，並隨時採取必要之安全措
        施；道路交通安全規則第93條第1項第1款、第94條第3
        項分別定有明文。被告既於前揭時、地騎乘機車，自應
        遵守上開注意義務。而依前揭警製調查報告表，當時之
        狀況為天候晴、日間自然光線、路面乾燥、無缺陷、無
        障礙物、視距良好，並無不能注意之情事。然依被告於
        前揭警詢談話紀錄表中所述：（發現危害狀況時距離對
        方多遠？）約10公尺，（當時行車速率多少？）60公里
        /小時等語。即已坦承本件有超速行駛之情事。再佐以
        前揭本院勘驗現場光碟片之結果，告訴人自路旁走至被
        告行駛之中間車道時，與被告尚有一段相當之距離，且
        當時該車道僅其一輛機車。併參照汽車行駛距離及反應
        距離一覽表，時速50公里時，所需反應距離為10.40公
        尺等情。若被告當時未逾越時速50公里行駛，且有注意
        到車前狀況，以本件車禍發生前其與告訴人當時之相對
        位置、距離以觀，被告當有相當餘裕之時間足以煞停、
        閃避。然依前揭勘驗結果，被告竟還需要向左偏閃、且
        在煞車後立即翻倒向前滑行等情以觀，顯見其當時確有
        逾越50公里速限，超速行駛，且未注意車前狀況，以致
        發現告訴人之行進動向時，才會如此猝然臨之而措手不
        及，終至無法避免本件車禍之發生。是被告騎乘機車違
        反前揭注意義務而有過失，至為明確。又行人穿越道路
        ，應依下列規定：(一)設有行人穿越道者，必須經由行人
        穿越道穿越，不得在其一百公尺範圍內穿越道路，道路
        交通安全規則第134條第1款定有明文。依卷附警製調查
        報告表，肇事地點前即有行人穿越道，故本件告訴人未
        經由行人穿越道而逕自橫越道路，自有違反上開規定亦
        與有過失，以致與被告之前揭過失，兩相競合而發生本
        件車禍，然告訴人之過失並不能減免本件被告之過失責
        任。偵查中經檢察官將本件送臺北市車輛行車事故鑑定
        委員會鑑定結果，亦認本件告訴人在禁止穿越路段穿越
        道路為肇事主因，被告騎乘機車涉嫌超速為肇事次因，
        有該鑑定委員會96年4月4日北鑑審字第09630095400號
        函及所檢附之鑑定意見書（見95年度偵字第3256號卷第
        10 至13頁）在卷足憑。又告訴人因本件車禍受有前揭
        傷害，已如前述，是被告之過失行為與被害人之傷害間
        ，自具有相當之因果關係。
      (四)被告雖辯稱本件係告訴人猝然自路旁跑出，伊才來不及
        反應而無過失云云。然依被告前揭警詢中所述肇事前與
        告訴人之相對距離，及本院前揭勘驗現場光碟片之結果
        ，肇事前被告與告訴人仍有當相足以反應之距離，且當
        時被告所駕駛車道僅其一輛機車，並非如被告所稱係告
        訴人突然自路邊跑出以致其無法閃避。故被告執此為由
        而否認有過失云云，難以憑採。至於被告於本院審理時
        否認前揭警詢中之供述，改稱對於當時所陳述之車速、
        相對位置均不清楚，也不確定云云。然上開交通事故談
        話紀錄表之內容，係經被告閱讀後認為無誤始親自簽名
        確認，且該次紀錄係在本件車禍發生當日之上午11時37
        ，是在該事故甫發生未久即製作，則被告對於事故發生
        時情狀記憶應較清晰、正確，對經過情形之陳述並未經
        過衡量利害得失，尚未及潤飾、增減，被告當時之陳述
        不僅具有特別可信之情況。再者，其警詢此部分之陳述
        ，亦與本院前揭勘驗現場光碟內容結果若合符節。是被
        告於本院審理時否認該自白之真實性云云，亦無足取。
      (五)綜上所述，被告前揭否認騎乘車有過失之辯解，核屬臨
        訟飾卸之詞，難以憑採，其過失傷害之犯行已經證明，
        應依法論科。
    二核被告所為，係犯刑法第284條第1項前段之過失傷害罪。
      又按汽車駕駛人在快車道上，依規定駕車行駛，因行人或
      慢車不依規定，擅自進入快車道，而致人受傷或死亡，依
      法應負刑事責任者，減輕其刑，道路交通管理處罰條例第
      86條條第2項定有明文。此項法定必減之規定，並不局限
      於無過失責任之汽車駕駛人，是被害人擅自貿然穿越道路
      ，進入快車道而為被告撞及，自可依上開法條減輕其刑（
      最高法院70年度臺上字第6385號判決、78年度臺非字第
      155號判決要旨參照）。查本件肇事位置係在快車道上，
      有前揭警製調查報告表可按，又本件係告訴人不依規定擅
      自穿越道路而進入快車道，被告駕車行經該處未注意車前
      狀況且超速行駛，告訴人與被告就本件車禍均有過失，業
      據認定如前，是被告就告訴人所受傷害應負刑事責任，但
      依上開道路交通管理處罰條例第86條第2項之規定，應予
      減輕其刑。又本件車禍肇事後，係經目擊之路人甲○○報
      案，惟未表明肇事人，被告則在員警前往現場處理時在場
      ，並當場向員警承認為肇事人而接受裁判等情，業據證人
      甲○○於警詢及本院審理時證述在卷，並有警製交通事故
      肇事人自首情形紀錄表（見95年度發查字第3687號卷第19
      頁）可按，爰依刑法第62條前段之規定，遞減輕其刑。爰
      審酌被告在本件之前並無前科、素行良好，有臺灣高等法
      院被告前案紀錄表可憑，本件告訴人亦與有過失，且程度
      非輕，然本件事證已極為明確，被告犯後仍飾詞否認犯行
      、未見悔意反省，自事故發生迄今猶未賠償告訴人所受損
      害，且告訴人所受前揭傷害非輕，但告訴人未慮及自身亦
      有過失，而就所受損害均一併向被告請求等一切情狀，量
      處如主文所示之刑。又本件被告犯罪行為之時間，係在中
      華民國96年4月24日以前，合於中華民國96年罪犯減刑條
      例第2條第1項第3款之減刑條件，應減其宣告刑二分之一
      如主文所示，並諭知易科罰金之折算標準，以示懲儆。
據上論斷，應依刑事訴訟法第299條第1項前段、第284條之1，刑
法第284條第1項前段、第62條前段、第41條第1項前段，刑法施
行法第1條之1，道路交通管理處罰條例第86條第2項，中華民國
九十六年罪犯減刑條例第2條第1項第3款、第7條，判決如主文。
本案經檢察官黃于真到庭執行職務。
中　　華　　民　　國　　96　　年　　7 　　月　　24　　日
　　　　　　　　　  交通法庭    法　官　許泰誠
以上正本證明與原本無異。
如不服本判決，應於判決送達後10日內，向本院提出上訴狀。
　　　　　　　　　　　　　　　　書記官　劉麗英
中　　華　　民　　國　　96　　年　　7 　　月　　24　　日
附錄本案論罪科刑法條全文
中華民國刑法第284條
（過失傷害罪）
因過失傷害人者，處 6 月以下有期徒刑、拘役或 5 百元以下罰
金，致重傷者，處1年以下有期徒刑、拘役或5百元以下罰金。
從事業務之人，因業務上之過失傷害人者，處 1 年以下有期徒刑
、拘役或1 千元以下罰金，致重傷者，處 3 年以下有期徒刑、
拘役或2千元以下罰金。
